【裁判字號】    99,台上,4861
【裁判日期】    990805
【裁判案由】    偽造文書
【裁判全文】
最高法院刑事判決            九十九年度台上字第四八六一號
上  訴  人  甲○○
上列上訴人因偽造文書案件，不服台灣高等法院高雄分院中華民
國九十九年五月二十四日第二審更審判決（九十九年度上更(一)字
第一一號，起訴案號：台灣屏東地方法院檢察署九十五年度偵字
第二四三二號），提起上訴，本院判決如下：
    主  文
上訴駁回。
    理  由
按刑事訴訟法第三百七十七條規定，上訴於第三審法院，非以判
決違背法令為理由，不得為之。是提起第三審上訴，應以原判決
違背法令為理由，係屬法定要件。如果上訴理由書狀並未依據卷
內訴訟資料，具體指摘原判決不適用何種法則或如何適用不當，
或所指摘原判決違法情事，顯與法律規定得為第三審上訴理由之
違法情形，不相適合時，均應認其上訴為違背法律上之程式，予
以駁回。本件原判決撤銷第一審關於偽造文書部分之判決，改判
仍論處上訴人甲○○行使偽造私文書，足以生損害於他人罪刑，
已敘明所憑之證據及認定之理由；從形式上觀察，並無判決違背
法令之情形存在。查原判決認定上訴人基於意圖為自己不法所有
及行使偽造私文書之概括犯意，利用保管告訴人莫添來所有陽信
商業銀行屏東市自由分行存摺及印章之機會，未經告訴人同意，
連續於原判決附表編號四、五、十二至十四所示日期，偽造告訴
人名義之取款條，並盜蓋其印章或偽造簽名，持向該銀行詐領存
款後，轉匯至自己帳戶內，先後共盜領新台幣三十七萬元，詳如
原判決附表編號四、五、十二至十四所示等情，已綜合全部卷證
資料，詳加審酌判斷。復以上訴人雖保管告訴人之存摺及印章，
但須依告訴人之指示或經其同意，始得領款，告訴人未曾概括授
權上訴人得隨時領款使用。上訴人亦坦承未經告訴人指示或得其
同意，即領取前揭款項轉匯自己帳戶內，所辯其與告訴人有同居
關係，形同事實上之夫妻，告訴人將存摺及印章等物交其保管，
自有領款使用之概括授權云云，為不足採；證人中明輝、陳美鳳
證稱上訴人與告訴人有同居關係，亦無從為其有利之證明，併加
說明綦詳。上訴意旨仍執陳詞，謂告訴人因與上訴人有親密之同
居關係，始將房屋鑰匙、存摺及印章等物交付上訴人保管，並囑
上訴人要用錢自己領，況且告訴人無法證明未同意上訴人領款，
而其所提之錄音內容，亦不能證明上訴人承認冒領存款云云。對
於原審採證認事職權之適法行使，暨原判決已調查說明之事項，
任意指摘，不符第三審上訴之法定要件。其關於偽造文書部分之
上訴為違背法律上之程式，應予駁回。再者，原判決關於上訴人
牽連犯之輕罪即刑法第三百三十九條第一項詐欺取財部分，依刑
事訴訟法第三百七十六條第四款之規定，本不得上訴於第三審法
院，而重罪即行使偽造私文書部分之上訴，既應從程序上駁回，
則輕罪部分之上訴即無審判不可原則之適用，無從併予審判，亦
應駁回之。
據上論結，應依刑事訴訟法第三百九十五條前段，判決如主文。
中    華    民    國  九十九  年    八    月    五    日
                      最高法院刑事第十庭
                          審判長法官  花  滿  堂
                                法官  黃  正  興
                                法官  陳  東  誥
                                法官  林  錦  芳
                                法官  洪  昌  宏
本件正本證明與原本無異
                                      書  記  官
中    華    民    國  九十九  年    八    月    九    日
                                                   ｄ

司法院資訊處製作；財團法人民間司法改革基金會備份。
